【裁判字號】    96,易,916
【裁判日期】    970222
【裁判案由】    妨害名譽等
【裁判全文】
臺灣苗栗地方法院刑事判決               96年度易字第916號
公  訴  人  臺灣苗栗地方法院檢察署檢察官
被      告  甲○
上列被告因妨害名譽等案件，經檢察官提起公訴（96年度偵字第
3974號），本院判決如下：
    主    文
甲○犯公然侮辱罪，處拘役拾日，如易科罰金，以新臺幣壹仟
元折算壹日。又犯恐嚇危害安全罪，處有期徒刑貳月，如易科罰
金，以新臺幣壹仟元折算壹日。又犯公然侮辱罪，處拘役拾日
，如易科罰金，以新臺幣壹仟元折算壹日。所處拘役部分，應執
行拘役肆拾日，如易科罰金，以新臺幣壹仟元折算壹日。
    犯罪事實
一、甲○於民國96年8 月14日17時45分許，在苗栗縣苗栗市○○
    路55號「金石文化廣場苗栗店」（下稱金石堂書店）內櫃台
    附近閱覽書籍，適乙○在櫃台結帳並與該店店長丁○○談話
    ，甲○認為2 人談話聲音過大，即上前勸告丁○○降低音量
    ，甲○回座後不久，乙○離開櫃台行至甲○面前，引起甲○
    之不悅，認為乙○有意挑釁，2 人因而發生口角爭執後，甲○竟公然以「不要臉」、「不知羞恥」、「賤」等語接續辱
    罵乙○，又對乙○稱：「信不信我敢打你」，並舉起右手、
    作勢衝向乙○，而以加害身體之事恐嚇乙○，致其心生畏懼
    。嗣苗栗縣警察局苗栗分局南苗派出所員警接獲乙○報案到
    場，將甲○帶回上開派出所後，甲○欲向乙○表示歉意，惟
    乙○拒絕接受，甲○心生不滿，遂另行起意，再次公然以上
    揭言語接續辱罵乙○。
二、案經乙○訴由苗栗縣警察局苗栗分局報告臺灣苗栗地方法院
    檢察署檢察官偵查起訴。
    理    由
一、證據能力之認定：
  (一)苗栗縣警察局苗栗分局南苗派出所警員戊○○、黃雲見製作
    之職務報告1 紙（見偵查卷第8 頁），屬被告甲○以外之人
    於審判外之書面陳述，經被告爭執其證據能力（見審理卷第
    35頁），且查無其他法律規定例外得為證據之情形，依刑事
    訴訟法第159 條第1 項，不得作為證據。
  (二)乙○於警詢時所為供述（見偵查卷第15至17頁），屬被告以
    外之人於審判外之言詞陳述，經被告爭執其證據能力（見審
    理卷第35頁），且查無其他法律規定例外得為證據之情形，
    依刑事訴訟法第159 條第1 項，不得作為證據。
  (三)乙○於偵查中所為供述（見偵查卷第32至34頁），雖屬被告
    以外之人於審判外之言詞陳述，亦經被告爭執其證據能力（
    見審理卷第35頁），惟前揭陳述既係乙○以證人身分向檢察
    官所為，且已經檢察官告知具結義務及偽證處罰，於朗讀結
    文後具結以擔保供述之真實性，客觀上其作成時並無顯不可
    信之情況，自有刑事訴訟法第159 條之1 第2 項例外規定之
    適用，得為證據。
  (四)卷內其餘被告以外之人於審判外之言詞或書面陳述，未據檢
    察官、被告於言詞辯論終結前聲明異議，依刑事訴訟法第15
    9 條之5 第2 項規定，應視為已經當事人同意作為證據，本
    院審酌該等陳述作成時之情況亦認為適當，依前揭法條第1
    項規定，均得為證據。
二、犯罪事實之認定：
  (一)第一次公然侮辱部分：
    1.被告坦承於上述時、地，以「不要臉」、「不知羞恥」、
      「賤」等語辱罵乙○（見審理卷第33至34、87頁）。
    2.證人即被害人乙○於偵查中及本院審理時，迭就被告此部
      分犯罪事實指證歷歷（見偵查卷第32至33頁、審理卷第66
      至67、70至71頁）。
    3.證人丁○○於審理中證陳：伊在櫃台與乙○談話時，被告
      曾向伊反應聲音太大、可否小聲一點，伊道歉後被告即回
      座看書，乙○結帳後則將書籍暫放在櫃台，表示要再逛一
      下，不久伊就離開櫃台上樓休息、用餐，直到輾轉接獲員
      工電話通報才下樓，當時被告對著乙○大聲說話，乙○將
      手機舉到約嘴巴高度、遠遠對著被告，2 人距離約1 、2
      公尺等情（見審理卷第78至81頁）。
    4.證人丙○○於審理中證述：伊在店內整理書籍，聽到被告
      大聲說話，才到櫃台，當時被告與乙○在對話，被告情緒
      有點激動，說話口氣很生氣，因店內有播放音樂，伊剛好
      在喇叭下面，聽不太清楚內容，但被告的語氣好像是在罵
      人的語氣，且好像有聽到「不要臉」，過程中伊有打電話
      找店長等情（見審理卷第82至85頁）。
    5.「不要臉」、「不知羞恥」、「賤」等語，依現今社會通
      念，俱屬否定、貶損他人人格及聲譽之言語；金石堂書店
      於通常營業時間內，為一般公眾（消費者）均得自由出入
      之公共場所，故被告所為，實已足令不特定人共見共聞。
      是以，被告於上述時、地以上揭言語對乙○謾罵，無疑該
      當公然侮辱之行為。
    6.被告雖以：是乙○用睥睨、不屑的眼神，在伊面前晃來晃
      去，故意挑釁，又一直尾隨糾纏，伊氣到受不了才罵乙○
      ，但音量不大，別人應該聽不到等語置辯。惟查，證人丁○○已明確證稱乙○係金石堂書店常客，曾向該店訂書，
      當天結帳後表示要再看些書等情（見審理卷第78至79頁）
      ，證人丙○○並清楚證述目睹乙○離開櫃台後邊走邊翻書
      、看書之舉動（見審理卷第82、84頁），證人乙○則堅稱
      ：被告前面有一根放書的柱子，伊看書過程難免經過被告
      面前，經過時只是看了被告一眼，沒有嘲笑的意思（見審
      理卷第69頁），綜核上情，尚難認定乙○行至被告面前意
      在挑釁，況即令乙○面對被告之時，確曾表現出輕蔑或使
      人不悅之態度，亦非被告得公然以上揭言語侮辱乙○之正
      當理由；而被告辱罵乙○之音量若僅不足以讓他人聽聞，
      在使用廣播系統播放音樂之環境中，豈有可能引起正在整
      理書籍之店員丙○○注意，為此走向櫃台關切，甚至認為
      事態嚴重，有必要打電話通知店長下樓處理？是被告前開
      所辯，顯然不足採憑。
    7.綜上各節所述，足認被告首開自白與事實相符，此部分事
      證明確，被告犯行洵堪認定。
  (二)恐嚇危害安全部分：
    1.被告坦承於上揭時、地，與乙○口角爭執過程中，曾對乙○稱：「信不信我敢打你」（見審理卷第34、87頁）。
    2.證人乙○於偵查中及本院審理時，就被告對伊說「信不信
      我敢打你」，並舉起右手作勢要朝伊撲過來，伊感覺害怕
      等情證述明確（見偵查卷第33頁、審理卷第67、72頁）。
    3.證人丙○○於審理中明確證稱：當時被告情緒比較激動，
      說話口氣很生氣，手好像有舉起來，感覺要衝又沒衝，乙○有稍微退後一下，2 人有些要打起來的感覺等語（見審
      理卷第82至83、85頁）。
    4.被告雖辯稱：不記得是否有舉起拳頭，如果有也是被氣到
      受不了順勢的動作，沒有恐嚇的意思，乙○也不會心生畏
      懼云云。然查，證人乙○、丙○○一致證陳被告有舉起手
      作勢衝向乙○之行為，已如前述，乙○身兼本案告訴人，
      與被告利害相反，其證詞之證明力固然較低，但丙○○不
      過係因在金石堂書店工作而偶然見聞本案經過，對其而言
      ，被告與乙○均僅是工作場所之顧客，無須刻意偏袒任何
      一方，其證詞之公正性無庸置疑，自有極高之證據價值，
      丙○○指證之情節既與乙○所述相符，被告曾舉起右手作
      勢衝向乙○之事實，可以確認無訛；再者，被告始終供稱
      係因認為乙○一再糾纏，氣到受不了才有激烈之回應，則
      其當下行為之目的顯然在於嚇退乙○，使乙○感到畏懼而
      停止令被告不悅之舉動，焉能謂非基於恐嚇之故意？又乙○與被告素不相識，僅因疑似談話音量過大之微小糾紛，
      即在公共場所遭情緒激動之被告以憤怒之語氣持續加以辱
      罵，被告甚至揚言敢打人及擺出準備打人之舉拳前衝姿態
      ，於此等情況下，乙○一時因害怕被告果真對其出手毆打
      而向後退卻，應合乎常情，是乙○所證被告上揭言語、動
      作令其心生畏懼乙節，當足採信，至於事後乙○未離開現
      場，並繼續以手機錄音存證，乃因被告未對其為進一步侵
      害之行為，且其先前已經報警，亦須留在現場等候警方前
      來處理之故，不能以此論斷被告所為未致生危害於乙○之
      安全。從而，被告前開所辯，均難據為對其有利之認定。
    5.由上述各節參互佐證，足認被告首開自白與事實相符，此
      部分事證亦臻明確，被告犯行至堪認定。
  (三)第二次公然侮辱部分：
    1.此部分犯罪事實，業據證人乙○於偵查中及本院審理時指
      證甚詳（見偵查卷第32頁、審理卷第67至68、73頁），核
      與證人即為被告製作筆錄之苗栗縣警察局苗栗分局南苗派
      出所警員戊○○於審理中結證情節相符（見審理卷第74、
      76至77頁）。
    2.「不要臉」、「不知羞恥」、「賤」等語，依現今社會通
      念，俱屬否定、貶損他人人格及聲譽之言語；南苗派出所
      係警察機關之辦公場所，常有員警、民眾及經依法拘捕之
      人進出，且本案發生時，該派出所內除被告外，尚有乙○
      與戊○○、黃盈星、黃雲見等員警在場（見審理卷第76
      頁、偵查卷第17頁），故被告所為，實已足令不特定多數
      人共見共聞。準此，被告於上述時、地以上揭言語對乙○
      謾罵，無疑該當公然侮辱之行為。
    3.被告雖矢口否認犯行，辯稱：在派出所時只有要求乙○不
      可以拍攝其證件，並向乙○說對不起，沒有罵乙○，「不
      要臉」、「不知羞恥」等語是在陳述事實經過時說的等語
      。惟查，證人戊○○於審理中清楚指出：被告罵人的時間
      蠻久的，製作筆錄前、中、後都有，有在陳述，也有轉向
      朝著乙○的方向罵等情（見審理卷第74、76至77頁），倘
      被告係為說明案發過程而提及上揭侮辱言語內容，於製作
      筆錄前、中陳述即為已足，何須於筆錄製作完畢後仍反覆
      提起？且豈有不對著員警，反倒轉向對著乙○陳述之理？
      況戊○○亦證稱確有看到被告走到乙○面前說對不起，乙○說不接受（見審理卷第75頁），以被告認為乙○有錯在
      先，處於忿忿不平之心態，勉強嘗試釋出善意又遭拒絕之
      情況觀之，被告因此對於乙○之態度更感無法容忍，憤而
      再度以上揭言語辱罵乙○，實與經驗法則無悖而不難想見
      。是以，被告所辯在派出所未曾辱罵乙○乙節，應不足採
      信。
    4.綜上所述，此部分事證亦已明確，被告犯行已堪認定。
三、論罪科刑之理由：
  (一)被告所為，係犯刑法第309 條第1 項之公然侮辱罪及同法第
    305 條之恐嚇危害安全罪。
  (二)刑法上之接續犯，係指以單一行為，經數個階段，持續侵害
    同一法益而言（最高法院70年台上字第2898號判例意旨參照
    ）。本案被告在金石堂書店公然侮辱乙○後，既遭員警當場
    逮捕，並於在派出所接受調查時試圖向乙○道歉，被告先前
    之行為及犯意應已終止，其後因不滿乙○之態度而再次公然
    侮辱乙○，顯係另行起意之另一行為，非先前行為之接續，
    公訴意旨認被告在派出所內之行為與在金石堂書店所為係接
    續關係，容有誤會，為本院所不採。被告所犯恐嚇危害安全
    罪及2 次公然侮辱罪，犯意各別，行為互殊，應予分論併罰
    。
  (三)審酌被告無刑事前科紀錄（參卷附臺灣高等法院被告前案紀
    錄表），素行良好，與被害人素不相識、本無怨隙，卻於發
    生有關談話音量大小之輕微糾紛後，認為被害人有意挑釁，
    一時氣憤致情緒失控，在公眾均得自由出入之書店內，以上
    揭足以嚴重貶損他人人格之言語對被害人辱罵，復因被害人
    報警並持續使用手機錄音蒐證，以言語及動作恫嚇被害人，
    致被害人一度心生畏懼，為警逮捕至派出所後，又因道歉未
    被接受，憤而再次辱罵被害人，犯後否認犯行，曾試圖表示
    歉意，但迄未與被害人達成和解之態度，再參酌被告之高中
    畢業學歷之智識程度、無業且居無定所之生活狀況及被害人
    對科刑之意見等一切情狀，就被告所犯3 罪分別量處如主文
    所示之刑，均諭知易科罰金之折算標準，並就所處拘役部分
    定其應執行之刑。
四、適用之法律：
  (一)刑事訴訟法第299 條第1 項前段。
  (二)刑法第309 條第1 項、第305 條、第41條第1 項前段、第51
    條第6 款。
  (三)刑法施行法第1 條之1 。
本案經檢察官洪清秀到庭執行職務。
中    華    民    國    97    年    2     月    22    日
                  刑事第一庭    審判長法  官  劉興浪
                                      法  官  林佩儒
                                      法  官  羅貞元
以上正本證明與原本無異。
如不服本判決，應於判決送達後10日內向本院提出上訴狀（應抄
附繕本），其未敘述上訴理由者，應於上訴期間屆滿後20日內補
提理由書狀於本院，上訴於臺灣高等法院臺中分院。告訴人或被
害人如對於本判決不服者，應具備理由請求檢察官上訴，其上訴
期間之計算係以檢察官收受判決正本之日期為準。
                                      書記官  王月香
中    華    民    國    97    年    2     月    29    日
附錄論罪科刑法條：
中華民國刑法第309 條第1 項
公然侮辱人者，處拘役或3 百元以下罰金。
中華民國刑法第305 條
以加害生命、身體、自由、名譽、財產之事，恐嚇他人致生危害
於安全者，處2 年以下有期徒刑、拘役或3 百元以下罰金。


司法院資訊處製作；財團法人民間司法改革基金會備份。
